臺灣板橋地方法院刑事判決　　　　　　　　　　　　八十九年度易字第三四三０號
　　公　訴　人　臺灣板橋地方法院檢察署檢察官
　　被　　　告　戊○○
　　選任辯護人　邱清銜律師
右列被告因恐嚇取財案件，經檢察官提起公訴（八十九年度偵字第三八五三號），本
院判決如左：
    主  文
戊○○共同意圖為自己不法之所有，以恐嚇使人將本人之物交付，未遂，處有期徒刑
陸月，如易科罰金以佰元折算壹日。
扣案0000000000號行動電話壹具，沒收。
    事  實
一、戊○○與乙○○（已結）共同基於意圖為自己不法所有之犯意聯絡，於民國（下
    同）八十九年二月十三日，由戊○○將載有甲○○電話號碼之紙張乙張交予乙○○，指示乙○○以電話向經營翔聖貨運有限公司之甲○○恐嚇索款新臺幣（下同
    ）一百萬元，並告知於得款後可分得十五萬元。乙○○遂於同年月十四日，以其
    所有0000000000號行動電話撥打給甲○○恐嚇稱：這邊兄弟很缺錢，公司經營不
    錯，要求不多，只要一百萬元，如果希望公司出入平安，視有無誠意再來商量等
    語。經甲○○之友人楊裕民接獲上開電話後，由楊裕民與乙○○殺價至六十萬元
    ，並約定於翌（十五）日在臺北縣蘆洲市○○路之三民國中前，先行交付二十萬
    元，甲○○因而心生畏懼，遂報警處理並委託楊裕民前往交付二十萬元。乙○○
    於與楊裕民達成上開協議後，再邀同有前揭犯意聯絡之丁○○（已結）前往取款
    ，並允以事後可分得六萬元。嗣於八十九年二月十五日下午三時三十分許，乙○○與丁○○二人依約前往上址之三民國中前取款，楊裕民甫將二十萬元交予丁○○時，即為埋伏在旁之員警當場查獲丁○○及乙○○，始未得逞並偵悉上情。
二、案經臺北縣警察局蘆洲分局報告臺灣板橋地方法院檢察署檢察官偵查起訴。
    理  由
一、訊據被告戊○○固供認曾於綽號「四哥」丙○○之住處，見過共同被告乙○○乙
    節屬實，惟矢口否認有右開被訴之恐嚇取財犯行，辯稱：伊確實沒有做這件事情
    ，伊只是與他（甲○○）有票據及生意上往來，並沒有不愉快與過節，也沒有叫
    乙○○他們去做這件事情，否則錢應該拿給伊云云。經查共同被告乙○○、丁○○二人於偵查中均坦承右開恐嚇取財犯行不諱在卷（見偵查卷第四十三頁背面）
    ，嗣於本院調查時，共同被告乙○○亦供認於前揭時間，受被告戊○○指示並交
    付載有被害人甲○○電話號碼之紙張後，遂以其所有0000000000號行動電話撥打
    ，於電話中與接話者達成翌日在上址之三民國中先行取款二十萬元之協議，嗣邀
    同被告丁○○前往取款，丁○○於甫收到楊裕民交付之二十萬元時，二人即為警
    查獲等情屬實（見八十九年九月二十九日、九十年六月一日訊問筆錄），共同被
    告丁○○則坦承經共同被告乙○○通知協同前往取款，可從中分得六萬元，並於
    甫接獲二十萬元時即遭警查獲乙節無訛（見八十九年九月二十九日訊問筆錄）。
    核與被害人即告訴人甲○○於警、偵訊及本院調查時到庭所指訴，於八十九年二
    月十四日，如何委託友人楊裕民接聽電話協調，並談妥先於翌日下午三時三十分
    許在蘆洲市之三民國中交付二十萬元之事實相符（見臺北縣警察局蘆洲分局刑事
    案件卷宗內之訊問筆錄及偵查卷第三十二頁背面、本院八十九年十二月二十日訊
    問筆錄）。且據受告訴人委託接聽電話之證人楊裕民於警訊中指陳：伊和歹徒交
    談，歹徒於電話中要拿現金一百萬元，因甲○○沒有錢，和歹徒談判以交付六十
    萬元達成協議，歹徒於今（十五）日以電話約下午三時三十分許，將現金二十萬
    元拿至蘆洲市三民國中交給一名穿黑色皮衣之男子，伊事先向警方報案，並當場
    查獲取款之男子等情節相符（見同上分局刑事案件卷宗之訊問筆錄），證人楊裕
    民復於檢察官偵訊時具結明確指認共同被告乙○○與丁○○二人，分別係電話聯
    絡及出面取款之人無訛，並供稱係因於八十九年二月十四日，伊與渠等聯絡協調
    為六十萬元，又當場交付款項時曾與被告聊天，所以可以確定是渠二人等語（見
    偵查卷第三十三頁正面）。再經本院當庭播放告訴人甲○○所提出之遭恐嚇之二
    捲錄音帶，勘驗結果發現其中標示為SONY HF 60之錄音帶內，係找人、接洽貨運
    或對帳等事情，並未發現錄有起訴書所載之話語，另捲標示為Ｃ60之錄音帶，在
    約末四分之一處錄有一通男子打來之電話，要找林董，接話之男子回答他不在，
    現在事情由伊處理，男子說先前打過電話應該知道，說這邊兄弟很缺錢，公司經
    營不錯，要求不多，只要一百萬元，接話之人要求可否降低，打電話之男子說自
    己決定，並說明天同一時間會再打電話，如果希望公司出入平安，視有無誠意再
    來商量等語（見九十年十一月二日之訊問筆錄），並有告訴人甲○○立具之臺北
    縣警察局贓物認領保管單，與被告戊○○所交付載有告訴人甲○○電話號碼之紙
    張影本各乙紙附卷可憑，復有扣案共同被告乙○○所有供恐嚇告訴人所用之0000
    000000號行動電話乙具在卷可資佐證，足徵共同被告乙○○、丁○○二人於偵查
    中之自白，核與告訴人甲○○之指訴與證人楊裕民之證述相符而堪以採信。又查
    證人丙○○到庭具結證稱：伊認識戊○○及乙○○，不認識丁○○，伊與他們二
    人是因為經營餐廳而認識的，他們二人在八十九年間到伊住處，戊○○當時有說
    ，他朋友有欠他錢，如果有拿到的話會幫忙伊，並沒有委託伊去要錢，他們二人
    見面後過了半個多月，乙○○打電話跟伊說，戊○○要他拿二十萬元給伊等語（
    見九十年十月十九日訊問筆錄），故被告既經由共同被告乙○○承諾給予證人丙○○二十萬元，則其辯稱未叫共同被告乙○○、丁○○二人為右開恐嚇取財犯行
    ，否則錢應該拿給伊云云，應屬圖卸刑責之詞，無足可採。至於公訴意旨謂被告
    二人或其他四名共犯中之一人，曾恐嚇告訴人甲○○「很遙擺（臺語）」、「其
    在跑路需要一百萬元，假如不拿出一百萬元就要放火燒貨車」以及「破壞貨車是
    他們幹的，如再不交錢，下次不只這樣」等語，核與上開錄音帶之勘驗結果不符
    ，是以尚難認被告二人確有右開公訴意旨所指訴之恐嚇言語，併此敘明。綜之，
    被告戊○○指示共同被告乙○○，並交付載有被害人甲○○電話號碼之紙張，乙○○遂以其所有0000000000號行動電話撥打上開恐嚇內容之電話，嗣與接話之證
    人楊裕民達成翌日在上址之三民國中先行取款二十萬元之協議，並為警於甫收到
    楊裕民交付之二十萬元時，查獲知情而共同前往取款之共同被告丁○○，渠二人
    並可從中分別獲取九萬及六萬元之利益，堪認被告與共同被告乙○○、丁○○二
    人間，顯有意圖為自己不法所有之犯意聯絡及行為分擔甚明。故本案事證明確，
    被告犯行堪以認定，應予依法論科。
二、被告戊○○意圖為自己不法之所有，以恐嚇使告訴人甲○○將本人之財物交付未
    遂，核其所為係犯刑法第三百四十六條第三項、第一項之恐嚇取財罪未遂。被告
    與共同被告乙○○、丁○○二人間，就上開犯行有犯意之聯絡及行為之分擔，應
    論以共同正犯。又被告既已著手於上開犯罪行為之實行而不遂，應依刑法第二十
    六條前段之規定，按既遂犯之刑減輕之。末查被告戊○○行為後，刑法第四十一
    條業於九十年一月十日修正公布施行，於同年一月十二日生效，依修正後之第四
    十一條第一項前段規定，得易科罰金之範圍由犯最重本刑為三年以下有期徒刑以
    下之刑之罪，擴大為犯最重本刑為五年以下有期徒刑以下之刑之罪，依刑法第二
    條第一項前段之規定，本件應適用裁判時之修正後刑法第四十一條第一項前段規
    定，諭知易科罰金之折算標準，附予敘明。爰審酌被告戊○○犯罪之動機、目的
    、手段、犯罪所生之危害與犯罪後猶飾詞卸責之態度等一切情狀，量處如主文第
    一項所示之刑，並諭知易科罰金之折算標準，以資懲儆。至於扣案0000000000號
    之行動電話乙具，係共同被告乙○○所有供恐嚇告訴人所用之物，業據其於本院
    調查時供明在卷，爰依刑法第三十八條第一項第二款之規定，併為如主文第二項
    沒收之諭知
三、公訴意旨另以：被告戊○○與共同被告乙○○、丁○○及四名年籍不詳之男子，
    基於共同犯意聯絡，於八十九年二月九日凌晨一時許，戊○○指使四名年籍不詳
    男子，持不詳工具破壞甲○○所有車號ＧＬ－三五六號及ＨＭ－九二三號貨車之
    玻璃及水箱，致令不堪使用，因認被告尚涉犯刑法第三百五十四條之毀損罪嫌等
    語。按犯罪事實應依證據認定之，無證據不得推定其犯罪事實，刑事訴訟法第一
    百五十四條定有明文，復按認定不利於被告之事實，須依積極證據，茍積極之證
    據不足為不利於被告事實之認定時，即應為有利於被告之認定，更不必有何有利
    之證據，最高法院著有三十年上字第八一六號判例甚明。訊據被告戊○○堅決否
    認有右開被訴之毀損犯行，經查告訴人甲○○固指訴於八十九年二月九日凌晨一
    時三十分許，有不明之四、五名男子到公司破壞前揭二輛貨車之情事，惟經本院
    於九十年十一月十九日勘驗告訴人所提出貨車遭毀損之錄影帶結果，自錄影帶所
    顯示八十九年二月五日上午六時十二分二十一秒開始，至同年月六日上午十時五
    十四分四十七秒止，均未發現有人員進入告訴人公司破壞錄影帶內車輛之情形，
    亦無公訴人所指四名男子持不詳工具，破壞告訴人所有貨車之玻璃與水箱之情事
    ，有該日之勘驗筆錄在卷可按，告訴人甲○○復當庭無法明確指認共同被告乙○○及丁○○二人即係毀損車輛之人（見八十九年十二月二十日訊問筆錄），自難
    執此錄影帶逕認被告戊○○確有指使共同被告乙○○、丁○○及四名年籍不詳之
    男子，毀損告訴人所有前揭貨車之玻璃及水箱，以及資為被告與渠等間，有何犯
    意聯絡及行為分擔之論據。告訴人復具狀陳稱可能係誤取八十九年二月五日及六
    日之錄影帶，致遺漏本案發生當時之錄影帶，又因重複使用錄影帶之結果，原錄
    影帶內容已經洗掉，有九十年十一月二十三日之陳報狀在卷可參。此外，本院復
    查無其他足資證明尚有公訴人所指毀損犯行之積極證據，被告堅決否認有此部分
    犯行，應非屬圖卸刑責之詞，故揆諸前揭規定及判例之意旨，此部分應不能證明
    被告戊○○犯罪，惟因公訴人認與前開已論罪科刑之恐嚇取財部分有牽連犯之裁
    判上一罪關係，爰不另為無罪之諭知，附此敘明。
據上論斷，應依刑事訴訟法第二百九十九條第一項前段，刑法第二十八條、第三百四
十六條第三項、第一項、第二十六條前段、第二條第一項前段、第四十一條第一項前
段、第三十八條第一項第二款，罰金罰鍰提高標準條例第一條前段、第二條，判決如
主文。
本案經檢察官黃明絹到庭執行職務
中      華      民      國      九十一      年    一    月    二十五    日
                                臺灣板橋地方法院刑事第三庭
                                      法  官    陳志揚
右正本證明與原本無異。
如不服本判決，應於判決送達後十日內向本院提出上訴狀 (應附繕本) ，上訴於
臺灣高等法院。
                                      書記官    陳慶樹
中      華      民      國      九十一      年    一    月    三十一    日
附錄本案論罪科刑法條全文：
刑法第三百四十六條
  意圖為自己或第三人不法之所有，以恐嚇使人將本人或第三人之物交付者，處六月
  以上五年以下有期徒刑，得併科一千元以下罰金。
  以前項方法得財產上不法之利益，或使第三人得之者，亦同。
  前二項之未遂犯罰之。
